【裁判字號】    90,毒抗,595
【裁判日期】    900823
【裁判案由】    毒品危害防制條例
【裁判全文】
臺灣高等法院刑事裁定                              九十年度毒抗字第五九五號
    抗  告  人
    即  被  告  甲○○
右抗告人因違反毒品危害防制條例案件，不服臺灣桃園地方法院九十年度毒聲字第二
五○○號，中華民國九十年六月十四日第一審裁定，提起抗告，本院裁定如左：
        主  文
抗告駁回。
        理  由
一、原裁定意旨略稱：檢察官以被告甲○○於民國（下同）九十年四月二日晚上八時
    二十分許回溯前九十六小時內之某一時點，在不詳地點，非法施用第二級毒品安
    非他命一次，嗣於同年月二日下午五時四十分，為警在其位於桃園縣觀音鄉保障
    村十鄰草漯七十號查獲，被告雖否認有施用第二級毒品，然被告於查獲當日所採
    尿液經送檢驗後，確有安非他命陽性反應，此有桃園縣衛生局不法藥物尿液檢定
    書附卷可稽，且據被告於警訊所述，於現場並查獲安非他命吸食器及另一嫌犯葉
    長壽上衣口袋內有安非他命二包之筆錄可資佐證，被告施用第二級毒品之犯行洵
    堪認定，被告空言否認，顯係卸責之詞，不足採信，依毒品危害防制條例第二十
    條第一項及觀察勒戒處分執行條例第三條第一項之規定，聲請裁定將被告送勒戒
    處所觀察、勒戒，經核屬實，爰裁定將被告甲○○送勒戒處所觀察、勒戒等語。
二、抗告意旨略以：查抗告人於四月一日（即案發前一日）因感冒至診所治療，並服
    用醫生所開藥物，可能感冒藥中含有安非他命成分致檢驗呈陽性反應。再者，案
    發當日，抗告人受第三人葉長壽所託，載其至醫院治療其手部之骨折，當抗告人
    抵達葉某之住所時，已發現其住所內煙霧瀰漫，抗告人當時即覺空氣污濁不堪，
    遂將屋內窗戶打開，並要求即刻前往醫院治療葉某之傷，然葉長壽稱其疼痛難耐
    ，要求抗告人稍等，葉長壽即繼續吸食安非他命，嗣後警察到達查獲，認定抗告
    人亦有吸食，然抗告人務農維生且無吸食安非他命之惡習，至葉長壽住處亦無吸
    食，雖經檢驗呈安非他命陽性反應，確有可能因葉長壽住處內充滿安非他命之煙
    霧或抗告人服用感冒藥所致云云。
三、查抗告人即被告甲○○之尿液經送桃園縣衛生局檢驗結果呈甲基安非他命陽性反
    應，有該局尿液鑑定結果清冊及九十年四月十六日所出具之不法藥物尿液檢定書
    在卷可稽。參諸該檢定書所載，抗告人所採之尿液係以EMIT法初步篩檢後，再以
    TOXI-LAB法複驗，堪認抗告人於採尿前之九十六小時內確有施用第二級毒品安非
    他命。雖抗告意旨稱有於案發前一日因感冒至診所治療並提出診斷證明書乙紙為
    憑，惟查甲基安非他命用以治療因酒精、巴比妥、麻醉劑及麻醉藥品等引起之麻
    痺，昏睡與精神恍惚，但安非他命在醫療上為不太有價值之藥品，僅能用來治療
    少數嗜眠症或癲癇症患者使用或抗痙攣藥物控制發作時所引起之催眠作用等語（
    參見臺灣省政府衛生處八十三年十一月編印之毒品危害防制人員手冊）。是抗告
    人所稱服用之感冒藥即不可能含有安非他命之成分，且依上述二種檢驗方法，其
    尿液亦應不致被誤判為有甲基安非他命陽性反應。又依據法務部調查局八十七年
    一月五日八七發技字第八六一一三五六二號函略以：數人共處一室於吸食煙毒及
    麻醉藥品者之旁，同時吸入該吸食者燃燒藥物所排出之氣體（俗稱二手煙），能
    否在尿液中被檢出煙毒或甲基安非他命反應？經查文獻上尚無此類研究報告；然
    按本局檢驗煙毒經驗研判，若非共處於密閉狹小之空間，並故意大量吸入該氣體
    ，應不致於尿液中代謝出煙毒或甲基安非他命反應等語，況安非他命之販售價格
    ，因警方查緝甚嚴，其價格非低，衡情吸用者多僅將少量安非他命燃燒後以吸食
    器供己吸用，其所用之量甚微，供己吸用或恐不足，當不致擴散至他處，縱有擴
    散至他處，經空氣傳播稀釋後，倘非他人基於施用之故意，刻意接近施用者，並
    大量吸入該氣體，其濃度亦不足使他人吸入並經人體代謝後，尚能從尿液中排出
    ，致使尿液呈安非他命代謝後之安非他命陽性反應，是足認抗告人甲○○於九十
    年四月二日下午八時二十分前之九十六小時內確有非法吸用第二級毒品安非他命
    。綜上，抗告人前揭所辯可能因葉長壽住處內充滿安非他命之煙霧或服用感冒藥
    所致因此被採驗之尿液經檢驗呈陽性反應云云，無非卸責之詞，不足採信。
四、原審法院以抗告人確有施用第二級毒品安非他命，依毒品危害防制條例第二十條
    第一項，裁定將送勒戒處所觀察、勒戒，其認事用法，核無違誤。抗告意旨仍執
    前詞指摘原裁定不當，為無理由，應予駁回。
五、據上論斷，應依刑事訴訟法第四百十二條裁定如主文。
中      華      民      國    九十      年      八      月    二十三    日
                              臺灣高等法院刑事第二十二庭
                            審判長法  官  許  正  順
                                        法  官  邱  同  印
                                        法  官  胡  方  新
右正本證明與原本無異。
不得再抗告。
                                        書記官  秦  慧  榮
中    華    民    國     九十     年       八       月      二十四      日


司法院資訊處製作；財團法人民間司法改革基金會備份。
